【裁判字號】    94,訴,4378
【裁判日期】    950718
【裁判案由】    毒品危害防制條例
【裁判全文】
臺灣高雄地方法院刑事判決              94年度訴字第4378號
公  訴  人  臺灣高雄地方法院檢察署檢察官
被      告  乙○○
選任辯護人  焦文城律師
            施秉慧律師
            劉倫仕律師
上列被告因毒品危害防制條例案件，經檢察官提起公訴（94年度
偵字第21504 號），本院判決如下：
    主  文
乙○○販賣第二級毒品，未遂，處有期徒刑年捌月。
扣案第二級毒品甲基安非他命貳小包（驗後毛重合計壹公克），
沒收銷燬之；扣案空香菸盒壹個、手機壹支（含手機門號000000
0000號SIM 卡壹張），均沒收之。
    事  實
一、乙○○明知甲基安非他命係毒品危害防制條例第2 條第2 項
    第2 款所列之第二級毒品，依法不得販賣、持有，竟意圖營
    利，於民國94年9 月20日中午12時55分許，在高雄縣彌陀鄉
    ○○路10之2 號「彌陀城網咖」內，使用該網咖之電腦，以
    帳號Ｚ000000000登入網際網路之「奇摩雅虎即時通聊天室」
    ，以「笨小呆」之暱稱，主動在該聊天室內張貼「我看人ㄌ
    唷各位幫我看看誰要買唐粿要ㄉ請敲我或打給我←00000000
    00←小呆專線」等販賣上開毒品之訊息，向登入該聊天室之
    不特定人兜售上開毒品。適有高雄市政府警察局左營分局舊
    城派出所員警陳永士，當時亦以「有功夫無懦夫」之暱稱在
    該聊天室內，見狀遂偽裝為顧客向乙○○詢問購買毒品事宜
    ，經乙○○告以「我有安非他命」、「抱歉小弟我有ㄍ龜毛
    原則初次見面最大量度只限半錢」、「3500」、「要現有我
    不想囉唆一手交錢一手交貨」等訊息，並留下手機門號0000
    000000號作為聯絡工具。嗣陳永士即撥打上揭行動電話向乙
    ○○假稱欲向其購買甲基安非他命，乙○○同意以新台幣（
    下同）3,000 元之價格販賣半錢之甲基安非他命與陳永士，
    並約定於同日下午2 時40分許，在高雄縣梓官鄉○○路322
    號之統一便利超商（下稱前揭統一超商）前交易；乙○○即
    於上開約定時間，騎乘車號H8M-032 號機車，攜帶甲基安非
    他命2 小包（驗前合計毛重1.1 公克）前往前揭地點等候陳
    永士前來，經陳永士表明警察身分後而查獲，並於上開機車
    車頭之置物箱內，扣得放置於其所有香菸盒內之上開甲基安
    非他命2 小包及其所有之手機1 支（內有門號0000000000號
    SIM卡1張）。
二、案經高雄市政府警察局左營分局報告台灣高雄地方法院檢察
    署檢察官偵查起訴。
    理  由
壹、證據能力之認定：
    本案卷附之奇摩雅虎會員中心會員資料及奇摩雅虎網路聊天
    室對話內容列印資料各1 份，性質上亦係被告以外之人於審
    判外所為之書面陳述，屬於傳聞證據，然因公訴人及被告、
    辯護人於本院審理調查證據時，均同意作為證據，且本院審
    酌上開文書作成之形式均無瑕疵，且與待證事實具有關聯性
    等情況，依刑事訴訟法第159 條之1 第1 項之規定，認得為
    證據而有證據能力。
貳、認定犯罪之證據及論罪科刑之理由：
一、訊據被告乙○○辯稱：我是因為好奇，才在網路上複製他人
    張貼的內容，以自己名義發表，我本無販賣甲基安非他命之
    真意，是因警察引誘才產生販賣的想法，我離線後警方打電
    話給我，我約他在梓官鄉○○路與民權街口的梓官郵局見面
    ，後來我覺得不妥便打消念頭，去前揭統一超商買飲料喝，
    後來就被警方抓了等語。經查：
  (一)被告於94年9 月20日中午12時55分許，在前揭「彌陀城網咖
    」內使用電腦，登入網際網路之「奇摩雅虎即時通聊天室」
    ，以「笨小呆」為暱稱，在該聊天室內張貼「我看人ㄌ唷各
    位幫我看看誰要買唐粿要ㄉ請敲我或打給我←0000000000←
    小呆專線」，適有高雄市政府警察局左營分局舊城派出所員
    警陳永士，亦以「有功夫無懦夫」之暱稱在該聊天室內，遂
    與被告有如下之對談內容（Ａ為被告、Ｂ為員警陳永士）：
    Ｂ：唐粿跟碗粿不一樣嗎？…你有唐粿喔？
    Ａ：我有安非他命…直接說重點小弟我哪裡可以位你效勞ㄉ
    Ｂ：…重點是東西好不好，你在哪阿
    Ａ：可能要勞動你老人家親自下來
    Ｂ：哪裡？
    Ａ：我在高縣梓官鄉…
    Ｂ：…我先拿一錢，你那邊有嗎？
    Ａ：抱歉小弟我有ㄍ龜毛原則初次見面最大量度只限半錢
    Ｂ：半錢多少摳摳？
    Ａ：3500，市區價，行情我不想給我朋友破壞掉
    Ｂ：為何初次見面只出半錢阿？
    Ａ：無原因…如果一切順利下次你要接大量ㄉ也對我有點信
        任不會疑神疑鬼因為吸毒ㄉ人很會疑神疑鬼
    Ｂ：恩，我是說有現貨嗎？要現有，我不想囉唆，一手交錢
        一手交貨
    Ａ：恩
    Ｂ：我到子關（即梓官）打給你，你手機幾號阿
    Ａ：0000000000…
    等情，此除據被告於本院審理時坦承不諱外，復經證人即員
    警陳永士證述明確（見本院95年7 月4 日審判筆錄），並有
    奇摩雅虎會員中心會員資料及奇摩雅虎網路聊天室對話內容
    列印資料各1 份（見警卷第31至39頁）在卷可稽；再被告於
    同日下午2 時40分許在前揭統一超商前，經證人陳永士表明
    警察身分後而查獲，並於被告所騎乘之機車車頭置物箱內，
    扣得放置於香菸盒內之第二級毒品甲基安非他命2 包（驗前
    毛重合計1.1 公克、驗後毛重合計1 公克）一節，亦為被告
    所不否認，並有搜索扣押筆錄、扣押物品目錄表、照片6 張
    （見警卷第24至26、41、42頁）及高雄醫學大學附設中和紀
    念醫院檢驗報告（報告編號：0000-000號，見偵卷第25頁）
    1 份在卷可稽，是此部分事實堪以認定。
  (二)再證人陳永士與被告在前揭網路聊天室對談完畢後，即依照
    被告所留之手機門號0000000000號與被告聯絡，假稱欲向其
    購買甲基安非他命，被告遂同意以3,000 元之價格販賣半錢
    之甲基安非他命與證人陳永士，雙方並約定於同日下午2 時
    40分許，在前揭統一超商前交易一節，業據證人陳永士於本
    院審理時證稱：我於查獲當天中午12時55分許，透過網際網
    路與暱稱「笨小呆」之人接觸，電話中是約在梓官消防隊附
    近的超商交易，也是在該超商前查獲被告等語明確（見本院
    95年7 月4 日審判筆錄），而被告於偵訊中亦自承：「（問
    ：你向警方打3500是否就表示價格是半錢3,500 元？）是」
    、「（問：後來你覺得你身上的量太少，又改為3,000 元？
    ）我是要炫耀我有那麼多的量」、「（問：與警方約定在何
    處交易？）高雄縣梓官鄉○○路、和平路統一超商前」等語
    （見偵卷第5 頁），是此部分事實亦堪認定。
  (三)被告雖辯稱其張貼「我看人ㄌ唷各位幫我看看誰要買唐粿要
    ㄉ請敲我或打給我←0000000000←小呆專線」係複製他人之
    留言內容，本無販賣甲基安非他命之真意，是因警察引誘才
    產生販賣之意圖等語。惟觀諸上開被告與證人陳永士於網路
    聊天室之對話內容，證人陳永士詢問被告稱「唐粿跟碗粿不
    一樣嗎？…你有唐粿喔？」等語後，被告即直接表明「我有
    安非他命…直接說重點小弟我哪裡可以位你效勞ㄉ」等語，
    並即與證人陳永士論及交易甲基安非他命之數量、價格及時
    間，足見被告並非因證人陳永士之引誘始萌生販賣第二級毒
    品之意圖。被告又辯稱其於上開張貼內容，故意留下錯誤之
    手機門號即0000000000號，足見其並無販賣甲基安非他命之
    意圖等語；惟觀諸上開對話內容，被告於與證人陳永士議妥
    交易甲基安非他命之數量及價格後，即留下自己使用之正確
    手機門號即0000000000號作為聯絡工具，而非留下上開張貼
    內容中之錯誤門號予證人陳永士，故縱其於張貼內容中係記
    載之聯絡手機號碼有誤，亦難據此即謂其無販賣甲基安非他
    命之意圖。
  (四)被告又辯稱：我離線後警方打電話給我，我約他在梓官鄉○
    ○路與民權街口的郵局見面，後來我覺得不妥便打消念頭，
    去前揭統一超商買飲料喝，後來就被警方抓了等語；辯護意
    旨亦稱：縱認被告有販賣第二級毒品之意圖，惟被告係與員
    警約在梓官郵局交易，然被告至前揭統一超商時認為不妥而
    打消販賣第二級毒品之念頭，足見被告於著手後已己意中止
    販賣第二級毒品之犯行等語。惟被告係與證人陳永士相約於
    前揭統一超商前見面交易，除據證人陳永士證述明確外，被
    告對此亦曾坦白承認，業如前述；而證人即另位當場查獲之
    員警施隆輝亦證稱：當天是在消防隊對面的超商逮捕被告的
    ，我們從派出所出來後直接就到消防隊對面的超商，並沒有
    去過郵局等語（見本院94年7 月4 日審判筆錄），而被告對
    其辯稱與證人陳永士本係相約於梓官郵局一節，又未提出任
    何證據供本院參酌，則其所辯是否屬實，已有疑問。再被告
    辯以其當天並未與證人陳永士相約在前揭統一超商，其前往
    該超商是為了買飲料喝等語，並辯以：梓官郵局與前揭統一
    超商相距約100 至200 公尺，我沒有去郵局，直接到超商買
    飲料，當時有人打電話來，問我在哪裡，我說我在統一超商
    ，當天我和女友丙○○本來要先去梓官鄉○○路看我爸爸，
    然後要去看守所看朋友，我要帶甲基安非他命去我爸爸那裡
    施用等語；然證人即被告之女友丙○○證稱：當天下午被告
    是要和我去學校辦復學，去超商時尚未辦完復學，喝完飲料
    才要去等語（均見本院95年7 月4 日審判筆錄），則被告與
    證人丙○○對於當日為何前往前揭統一超商，及前往該超商
    前、後之目的地所述顯不相符，況倘被告已中止販賣第二級
    毒品之行為，被告於接獲證人陳永士之來電時，即無告知其
    在前揭統一超商之理，是被告及辯護意旨稱其已己意中止販
    賣安非他命之犯行，洵不可採。是以，被告當日前往前揭統
    一超商，顯係為了前去與證人陳永士交易甲基安非他命，堪
    以認定。
  (五)查第二級毒品甲基安非他命來源取得不易，且我國為杜絕毒
    品之氾濫，對於查緝毒品之販賣，無不嚴加執行，而販賣第
    二級毒品又係重罪，若無利可圖，被告豈肯甘冒為警查獲遭
    判重刑之危險，是被告有營利之意圖，至為明確。再警方自
    被告所騎乘之機車車頭置物箱內，起出扣案2 包甲基安非他
    命，有經過被告之同意，此有自願性搜索同意書1 份在卷可
    按（見警卷第21頁），並為被告所不爭執，是本件搜索、扣
    押之過程並無何違法情事；且被告亦曾自承：是我自己帶警
    察去我騎乘的黑色重型機車前置物箱取出甲基安非他命等語
    （見本院94年度聲羈字第952 號第5 、6 頁），是縱證人陳
    永士及施隆輝於本院為證述時，就起出該2 包甲基安非他命
    之過程所述有些許歧異之處，亦不影響被告本件販賣第二級
    毒品甲基安非他命未遂犯行之成立，併此敘明。
  (六)綜上所述，被告販賣第二級毒品甲基安非他命未遂之犯行，
    事證明確，堪以認定。
二、按行為人如原即具有販毒營利之決意，雖係遭警設計誘捕致
    事實上不能完成交易時，因行為人原即有販賣毒品之意思，
    客觀上又已著手於販賣之行為，自仍應成立販賣毒品未遂罪
    ，此與行為人原本無販毒營利之意思，因調查犯罪之人之引
    誘或教唆始起意販賣，即學理上所謂「陷害教唆」之情形有
    別，合予敘明（最高法院91年度台上字第5720號判決意旨可
    資參照）。本件被告上網刊登販賣毒品之訊息，且於與證人
    陳永士透過網際網路交談時，又主動告知其持有甲基安非他
    命一事，足認被告主觀上即已萌生販賣毒品以牟利之意，而
    其為警佯裝顧客假藉購買毒品，而經警查獲逮捕，是核被告
    所為，係犯毒品危害防制條例第4 條第6 項、第2 項之販賣
    第二級毒品未遂罪。被告持有第二級毒品之低度行為，為其
    後販賣之高度行為所吸收，不另論罪。再查，本件被告所犯
    上開毒品危害防制條例第4 條第2 項規定之法定刑中得併科
    罰金刑且最重得處以無期徒刑，而被告行為後，94年2 月2
    日修正公布之刑法業於95年7 月1 日施行，其中刑法第33條
    第5 款關於主刑罰金已修正為：「罰金：新台幣1 千元以上
    ，以百元計算」，刑法第65條第2 項關於無期徒刑之減輕則
    修正為：「無期徒刑減輕者，為20年以下15年以上有期徒刑
    」，較之修正前刑法第33條第5 款規定：「罰金：（銀元）
    1 元以上」、刑法第65條第2 項規定：「無期徒刑減輕者，
    為7 年以上有期徒刑」，修正後關於罰金刑之法定範圍及無
    期徒刑減輕之最低刑度均已提高，是以行為時之規定有利於
    被告，應依修正後刑法第2 條第1 項前段之規定，適用行為
    時之法律，即本案應依新修正刑法第2 條第1 項前段，適用
    行為時之修正前刑法第33條第5 款有關於罰金及第65條第2
    項有關無期徒刑減輕之規定。再被告行為後，94年2 月2 日
    修正公布之刑法業於95年7 月1 日施行，原於刑法第26條前
    段有關未遂犯得按既遂犯之刑減輕之規定，移列於同法第25
    條第2 項後段，此部分僅係體例之挪移，文字用語完全相同
    ，並無法律變更之比較問題，是本件被告既係未遂犯，爰依
    修正後刑法第25條第2 項後段之規定，減輕其刑。爰審酌被
    告未念及我國近年來毒品氾濫，造成嚴重之社會問題，仍意
    圖販賣毒品甲基安非他命以牟利，危害社會治安，且犯後猶
    飾詞卸責，並無悔意等一切情狀，量處如主文所示之刑，以
    資懲儆。扣案第二級毒品甲基安非他命2 小包（驗後淨重合
    計1 公克），應依毒品危害防制條例第18條第1 項前段規定
    ，沒收銷燬之；至鑑驗耗用之第二級毒品甲基安非他命既已
    滅失，自無庸宣告沒收銷燬。扣案空香菸盒1 個，係被告所
    有之物，且係供被告藏放扣案甲基安非他命而犯本件販賣第
    二級毒品罪所用之物，爰依毒品危害防制條例第19條第1項
    前段之規定，併予宣告沒收；又扣案手機1 支（含門號0000
    000000號SIM 卡1 張）為被告所有，業據被告供承明確，而
    該門號雖係向電信公司租用，然扣案該門號之SIM 卡1張並
    非租用之物，被告不使用該門號時亦無須將該卡返還電信公
    司，故該卡應實際係被告所有，與上開手機同為供被告犯罪
    所用之物，均依同條項之規定宣告沒收之。
據上論斷，應依刑事訴訟法第299 條第1 項前段，毒品危害防制
條例第4 條第6 項、第2 項、第18條第1 項前段、第19條第1 項
前段，刑法第2 條第1 項前段、第25條第2 項，判決如主文。
本案經檢察官甲○○到庭執行職務。
中    華    民    國    95    年    7     月    18    日
                  刑事第十五庭  審判長法  官  唐照明
                                      法  官  陳筱蓉
                                      法  官  盧怡秀
以上正本證明與原本無異。
如不服本判決，應於判決送達後10日內，向本院提出上訴狀。
中    華    民    國    95    年    7     月    18    日
                                      書記官  林秀珍
附錄本判決論罪科刑法條：
毒品危害防制條例第4 條製造、運輸、販賣第一級毒品者，處死
刑或無期徒刑；處無期徒刑者，得併科新臺幣1 千萬元以下罰金
。
製造、運輸、販賣第二級毒品者，處無期徒刑或7 年以上有期徒
刑，得併科新臺幣7 百萬元以下罰金。
製造、運輸、販賣第三級毒品者，處5 年以上有期徒刑，得併科
新臺幣5 百萬元以下罰金。
製造、運輸、販賣第四級毒品者，處3 年以上10年以下有期徒刑
，得併科新臺幣3 百萬元以下罰金。
製造、運輸、販賣專供製造或施用毒品之器具者，處1 年以上7
年以下有期徒刑，得併科新臺幣1 百萬元以下罰金。
前五項之未遂犯罰之。


司法院資訊處製作；財團法人民間司法改革基金會備份。
